臺灣士林地方法院民事判決　九十年度重訴字第一四二號
　　原　　　告　通力工業股份有限公司
　　法定代理人　乙○○
　　被　　　告　帝佑實業股份有限公司
　　法定代理人　甲○○
右當事人間請求清償貨款事件，本院判決如左：
    主    文
被告應連帶給付原告新台幣柒佰玖拾捌萬貳仟柒佰玖拾元及自民國九十年一月十九
日起至清償日止，按年息百分之五計算之利息。
訴訟費用由被告負擔。
本判決於原告以新台幣貳佰陸拾陸萬壹仟元或等值之富邦商業銀行可轉讓定期存單供
擔保後，得假執行，但被告如於假執行程序實施前，以新台幣柒佰玖拾捌萬貳仟柒佰
玖拾元或等值之郵政儲金匯業局無記名可轉讓之定期存單為原告預供擔保後，得免
為假執行。
    事    實
甲、原告方面：
一、聲明：
（一）被告應給付原告新台幣七百九十八萬二千七百九十三元，及自起訴狀繕本送達
      之翌日起至清償日止，按年息百分之五計算之利息。
（二）願以現金或等值之富邦商業銀行可轉讓定期存單供擔保，請准宣告假執行。
二、陳述：
（一）被告為原告之經銷商，兩造約定由原告依被告訂購之貨品出貨後，每月結算金
      額乙次。雙方之交易方式為被告先開立一「製造訂購單」予原告原告則將被告
      訂購之貨品出貨予被告，由其自行運回或委託貨運業者運送，被告則出具「出
      貨單」確認原告已交付其所訂購之貨品，單筆交易即告完成，嗣後由原告每月
      結算當月總出貨量及金額後，開立發票予被告請款。查自民國（下同）八十九
      年八月份起至十一月止，原告每月均按被告之要求出貨，總計出貨金額為新台
      幣（下同）九百五十二萬二千五百二十三元，原告並按月開立發票交予被告請
      款，詎被告僅支付部份貨款計一百五十三萬九千七百三十元，其餘七百九十八
      萬二千七百九十三元迄今仍未支付，爰依買賣關係，民法第三百六十七條之規
      定，訴請被告給付上開價金。
（二）對被告抗辯所為之陳述：
  １、原告公司雖經向主管機關為解散登記，惟已依法進行清算程序，並向鈞院陳報
      在案，本件乃原告法定代理人、即清算人依公司法第八十四條規定，執行清算
      職務所進行之訴訟，屬清算之範圍內，依公司法第二十四條、第二十五條規定
      ，原告公司視為尚未解散，自有當事人能力。
  ２、原告與被告間係屬於買賣關係，而非代辦商之法律關係，被告與第三人間之契
      約與原告無涉：
    (1)雙方之交易方式已如前述，即被告向原告購買貨品後再予轉售，以賺取差價。
      因此原告與被告間乃屬於買賣關係，由原告將貨品交付被告後，被告即支付價
      金予原告。至於被告取得貨品後如何處置，則非原告所能置喙，而被告與第三
      人所簽訂之契約更與原告無涉，蓋雙方間僅存有貨品之買賣關係。
    (2)原告否認被告所提出七十九年八月十七日合約書（下稱系爭合約書）之真正，
      亦未曾收受被告之五十萬元，更未投資被告二十萬元。
    (3)證人李有財證稱原告均是依被告之訂貨單出貨，如果被告沒有下單原告就不會
      出貨、原告賣給被告固定之價格，被告要怎麼賣、怎麼賺，原告不過問等語，
      足見雙方確為買賣關係，原告僅負責將被告所訂購之貨品賣予被告，至於被告
      取得貨品後如何處置，則與原告無關，被告與第三人簽立之合約，更與原告無
      涉。
    (4)被告所提出其與第三人簽立之合約，姑不論該合約之真正，就被告明知原告公
      司已停產並決議解散後卻仍與第三人簽約之情觀之，適足證明被告與原告係為
      買賣關係，其與第三人簽約之事確與原告無涉。
    (5)按稱代辦商者，謂非經理人而受商號之委託，於一定處所或一定區域內，以該
      商號之名義，辦理其事務之全部或一部之人，民法第五百五十八條第一項定有
      明文。惟查原告並未曾委託被告；且觀之被告所提供之合約，與被告交易之第
      三人遍及全國各地，甚至達於國外，並非局限於一定處所或一定區域內；又被
      告均係以自己名義與第三人簽立契約，且被告亦從未將合約內容及與其簽約之
      第三人之資料告知原告，原告對被告係與何人簽約及合約內容毫不知情，凡此
      均與前開代辦商之定義不符，是被告稱雙方間存有代辦商之法律關係云云，顯
      屬無稽。
    (6)被告於九十年一月十六日曾委託律師另致函原告，略以被告公司之客戶資料為
      該公司所有之營業秘密，並要求原告立即停止與被告公司客戶聯繫之任何行為
      云云，姑且不論被告指控原告違反營業秘密法乙節顯屬無稽，若雙方間真存有
      代辦商之法律關係，則身為代辦商之被告豈有將客戶之資料視為營業秘密而不
      讓原告知悉、並要求原告停止與公司客戶聯繫之任何行為之理？足見雙方間並
      非代辦商之法律關係。且查被告既將客戶之資料視為營業秘密而不讓原告知悉
      ，適足證明被告與第三人之合約關係概與原告無涉，其主張原告應賠償被告與
      第三人簽立契約所受之損害云云，即屬無據。
  ３、被告主張得為抵銷之債權並不存在：
    (1)被告主張得以前開庫存押金五十萬元與其積欠原告之貨款抵銷云云，然查該五
      十萬元之性質不明，合約中亦未約定被告有返還請求權，因此於被告證明其對
      該五十萬元有返還請求權之前，原告對被告並不負有此筆債務，被告自無從主
      張抵銷。
    (2)又被告另主張因原告未通知終止合約，即為停止供貨，使被告遭受違約損害及
      商業利益之損害，及喪失締約利益之損害云云，惟查：
    原告與被告間係屬於買賣關係，因此並無所謂終止合約之問題，原告亦無於停
      止營業後通知被告之義務，而被告亦未敘明其請求損害賠償之請求權基礎何在
      ，是其主張顯然無據。且被告與第三人締結之契約，乃被告與第三人間之關係
      ，而與原告無涉，自無所謂損害賠償之問題。
    原告公司係因工廠失火而決議解散，此有火災證明書可稽，而原告工廠失火當
      日，被告之法定代理人亦曾到火災現場，其早已知原告工廠遭大火焚毀而無法
      繼續生產；且原告公司停止生產後，被告公司之董事兼總經理陳民東，即多次
      前往原告公司購買庫存品，此均有其本人簽名之出貨單可稽，其亦早知原告公
      司已停止營業；又原告公司之股東兼會計王寶華，係陳民東之配偶，而王寶華
      於原告公司停止營業後即要求資遣，並於八十九年十一月十三日領取資遣費後
      正式資遣，此有其簽收之明細表可證，則其配偶既為被告公司之董事兼總經理
      ，被告豈可諉為不知原告公司已停止營業並決議解散？再佐以被告自原告公司
      失火後即未再向原告訂購貨品，益見被告早知原告公司已停止生產。足見被告
      所言均係臨訟卸責之詞，不足採信。
    被告於九十年一月十二日即曾發函予其公司客戶，函中即敘明原告公司因遭逢
      火災而決議解散等語；且被告於九十年一月十六日委託律師致函原告中亦敘明
      原告遲至九十年一月五日始通知被告云云，足見被告辯稱其於九十年二月九日
      主管機關核准解散登記後方知原告已解散云云，顯與事實不符。又自被告已知
      原告公司決議解散後仍與第三人繼續簽訂合約之情觀之，足證被告與第三人之
      合約關係確與原告無涉。
    又被告如主張受有損害，除應表明要求原告賠償之請求權基礎外，並應就損害
      之實際內容及因果關係負舉證責任，要非僅因其與第三人締有契約即認受有損
      害。況且細究被告提出之契約（實為報價單），因數量眾多無法一一詳閱，惟
      原告僅查閱其中部分單據即發現下列疑點存在：Ａ、多數報價單均未有第三人
      簽署，僅為被告單方面之報價單，並無合約之性質，其真實性顯有可疑；Ｂ、
      被告未能證明有第三人簽署之合約是否已履行；Ｃ、報價單內容並非原告公司
      產品：查原告公司之產品註冊有JF之商標，因此貨品編號均以JF為開頭，然而
      報價單中有多數產品並非原告公司之產品，例如編號DV、ES開頭之產品、灑水
      頭軟管、壓縮機、送風機等，均非原告公司所生產，則該等報價單與原告公司
      何干？足見被告所述嚴重不實；Ｄ、被告與原告每年之營業額不過約二、三千
      萬元，且依被告所提之營利事業所得稅結算申報書，其每年之營業收入亦在五
      千萬元上下（參被告九十年十二月三日答辯（三）狀附件二），然而其所提出
      之報價單金額於短短之數月間竟逾億元，其中多數又未經第三人簽署，益見被
      告誇大其詞，該等報價單非可遽信。
    綜上，雙方間係屬於買賣關係，並無終止之必要，且原告並未負有停止營業後
      須通知被告之義務，被告亦未能表明請求權基礎何在並證明損害及因果關係之
      存在，是其抵銷之主張於法無據。且被告於原告因火災停業後即未再下訂單予
      原告，原告自無須再出貨予被告，並無任何違約情事。而被告所舉之報價單多
      為魚目混珠而屬不實，其意顯在模糊焦點、拖延訴訟，洵非可採。
  三、證據：提出統一發票暨應收分類明細表四份、出貨單三份、本院民事庭函、製
            造訂購單、資產負債表、火災證明書、資遣費收據、被告公司函各一份
            、律師函二份（均影本）為證。
乙、被告方面：
一、聲明：
（一）駁回原告之訴。
（二）如受不利之判決，請准以現金或同額之郵政儲金匯業局無記名可轉讓之定期存
      單供擔保後，宣告免為假執行。
二、陳述：
（一）緣被告於七十九年八月十七日與原告訂立系爭合約書，言明因原告公司為擴充
      業務，以產銷分離方式成立被告公司，並為原告公司之國內長期總經銷商，銷
      售原告公司生產之不銹鋼防震接頭、伸縮接頭、軟管等產品，且依該合約第三
      條規定，原告公司尚以訴外人李王秀琴之名義轉投資被告公司「百分之十股份
      」，足徵被告公司確係因原告公司實行產銷分離制度所成立，且擁有原告公司
      國內長期總經銷權，得對外以自己名義銷售原告公司產品，前揭事實皆為原告
      所不爭執，足認其為真實。
（二）兩造間確係有經銷及委任關係存在，非僅單純買賣關係，原告之主張，委無理
      由：
  １、當事人之一造陳述有利於他造之事實，嗣他造予以援用為同一之主張者，成立
      訴訟上之自認。（最高法院八十六年度台上字第六四Ｏ號判決參照）。是以原
      告既前於支付命令聲請狀上陳明「債務人為債權人之經銷商」，關於二者間經
      銷之事實業已自認，依前述之規定及英美法系認當事人既因其言語或行為表為
      某種效果之法律行為，自不容許反爾主張與其言語或行為矛盾之權利，而肯定
      禁反言之衡平，故自不容許原告再為反覆。
  ２、依系爭合約書上載明「通力工業股份有限公司為擴充業務，以產銷分離方式成
      立帝佑實業股份有限公司」，以原告通力公司係製造及銷售不鏽鋼之高壓軟管
      、伸縮接頭、防震接頭，而被告帝佑公司均係經營「買賣」業務觀之，該合約
      書既謂「產銷分離」，自指由原告公司負責製造生產，被告公司負責銷售買賣
      ，並以此歷經十餘年，未生爭端，故兩造確有委任關係存在之事實。
  ３、再依證人李有財於　鈞院之證稱「原告生產出來的產品，國內部分是漸漸由被
      告接手負責全部的行銷。由被告行銷的對象是由五金和建築開始，但因為市場
      太大，所以我離開時，有部分還是由原告自己在行銷。」足見兩造之間之經銷
      關係，自七十八、九年即已存在，迄八十九年原告停止供貨為止，歷經十餘年
      ，已存有信賴關係，絕非僅原告所稱僅為單純之買賣關係而已。縱以最高法院
      八十七年度台上字第三六二號之判決，對於社會上所謂經銷商契約所為之定性
      ，亦謂其可能為買賣、可能為行紀、可能為代辦商，並未排斥其他可能之類型
      ，反須依其契約可能之內容為個案之判斷，至此依兩造間所存有信賴關係，非
      不得類推適用代辦商之關係，而須類推適用民法第五百六十一條之規定，一方
      終止契約之關係須於三個月前通知他方，始稱公允；再以依民法第一百四十八
      條：「權利之行使，不得違反公共利益，或以損害他人為主要目的。行使權利
      ，履行義務，應依誠實及信用方法。」之規定，亦揭同斯旨。
  ４、且依通力公司自七十九年起所印製之型錄，亦將被告公司與原告公司並列，且
      原告公司自七十九年起每月均對外刊登廣告，亦表明被告公司係負責「國內業
      務」，足徵兩造事實上有委任關係存在，退萬步言，縱認二者無委任關係，原
      告係以自己行為表示代理權授與他人，而有表見代理之事實甚明。
  ５、又依原告公司持有被告公司之「帝佑製造訂購單」所示，其上載有「客戶」、
      「統一編號」、「發票地址」等客戶資料，足徵被告公司亦有因兩造間委任關
      係將客戶資料報告於原告公司，更可明稽兩造間委任關係之存在。
  ６、復按，被告之法定代理人甲○○前以個人名義於香港轉投資設立「帝佑香港有
      限公司」時，原告公司亦曾出具「委任證明書」證明由其負責通力公司大陸行
      銷業務執行代理之公司，而因兩造間已訂有系爭合約書，已表明有委任關係存
      在，故原告公司並未另開立類此之書面，惟更可證明兩造間之委任關係存在。
  ７、再按，依原告公司負責人乙○○於八十九年四月二十五日簽名確認後交予被告
      公司之「帝佑經銷牌價表」所示，亦可證明原告公司已承認其與被告公司間存
      有經銷及委任之法律關係甚明。
  ８、復按，依系爭合約書第二條所稱「帝佑實業有限公司不設庫存，付現金新台幣
      伍拾萬元給通力工業股份有限公司為庫存押金」乙節，確係真正；查，依八十
      一年十月二十一日帝佑實業有限公司與通力工業股份有限公司開會協議備忘錄
      決議，第一點載明：「原帝佑付予通力公司新台幣五十萬元，現金庫存金轉為
      出貨保證金」，且依通力公司八十七年十二月三十一日之資產負債表亦列明「
      長期負債，存入保證金（帝佑）五十萬元」，原告辯稱合約書內容不符云云，
      與事實不合，不足採信。
（三）兩造間之合約書並未終止，二者尚有經銷之委任關係甚明：
  １、按兩造系爭合約書，約明被告為原告之「國內長期總經銷商」，此一事實業經
      證人即原告公司前任負責人李有財至　鈞院作證屬實，足徵兩造間經銷契約之
      委任關係，自七十九年間即屬成立。
  ２、次按，當事人之任何一方得隨時終止委任契約，雖為民法第五四九條明文，惟
      解除權之行使，應向他方當事人以意思表示為之，第二百五十八條及第二百六
      十條之規定，於當事人依法律之規定終止契約者，準用之。又非對話而為之意
      思表示者，其意思表示以通知達到相對人時，發生效力，民法第二百六十三條
      準用同法第二百五十八條第一項，第九十五條亦著有明文，換言之，委任契約
      之當事人一方，欲終止委任關係者，應向他方當事人以意思表示通知到達對方
      者，始生效力。
  ３、再按，依原告九十年一月四日所為之函件，僅明文函請被告公司「勿以通力工
      業股份有限公司之名義銷售非通力工業股份有限公司生產之產品」，且觀其說
      明事項內容，並無終止兩造前合約書之意思表示，是以縱被告收受該函並予以
      回函，並請求原告賠償被告損害之意思表示，被告既未明確知悉原告向主管機
      關聲請解散並准為登記之時點，復無對於原告為任何如被證二所示終止合約書
      之意思表示，不得斷然以此二函件認為兩造間之合約書已然終止，換言之，兩
      造之「國內長期總經銷」之契約關係，仍係存續。
  ４、綜上所陳，兩造間確訂有合約書，而觀其合約之用語及兩造間存在十餘年之事
      實，依民法第九十八條解釋兩造當事人締約之真意，兩造間確存有經銷及委任
      契約關係甚明，非僅買賣關係所可涵蓋，而不得僅因原證四之發票，即論兩造
      僅存有買賣關係，原告所論，似嫌率斷，與事實不合，不足採信。
（四）再按，二人互負債務，而其給付種類相同，並均屆清償期者，各得以其債務與
      他方之債務，互為抵銷。民法第三百三十四條定有明文，原告公司雖起訴請求
      被告公司支付七百九十八萬二千七百九十三元，惟查，被證二合約書第四條明
      文：「其餘未盡事項依一般慣例辦理，若有造成對方損失者應予以賠償。」，
      如前所述，兩造間之合約書既未終止，被告自可以原告公司為解散之決議，並
      進而於九十年二月九日經主管機關准為解散登記之辦理，致無法供貨予被告經
      銷，此一可歸責於原告之事由致給付不能，並因此造成被告公司之損失，被告
      公司依法自得主張抵銷：
  １、依系爭合約書，被告公司於締約時所支付原告公司之庫存押金五十萬元。
  ２、因違約賠償第三人義恭機電工程股份有限公司（下稱義恭公司）七十六萬六千
      五百二十元、因違約賠償第三人佶鴻興業有限公司（下稱佶鴻公司）一百十三
      萬零二百六十一元，及因原告之無法供貨造成被告公司之商業利益之損害，以
      該二紙合約金額四百三十五萬八千六百九十元，計算被告公司屬之水電工程業
      同業利潤百分之十九，為八十二萬八千一百五十一元（0000000*19%=828151
      元），以上共計二百七十二萬四千九百三十二元。（ 766520+0000000+828151
      =0000000 元）
  ３、關於商業利益之損害：
    (1)正式合約部分之金額：自八十九年六月三日起至原告公司為解散登記之日即九
      十年二月九日止，為一千三百六十三萬四千五百十七元，因原告之無法供貨造
      成被告公司之商業利益之損害，以該合約之總金額一千三百六十三萬四千五百
      十七元，計算被告公司屬之水電工程業同業利潤百分之十九，為二百五十九萬
      零五百五十八元。（00000000*19%=0000000元）
    (2)議價中案件部分之金額：至原告公司為解散登記之日即九十年二月九日止，以
      議價中案件一至五部分共九千二百四十五萬八千二百九十二元，以被告公司屬
      之水電工程業同業利潤毛利率百分之十九計算，被告公司之所失利益，達一千
      七百五十六萬七千零七十五元。（計算式：00000000×19%=00000000元）
  ４、故原告應賠償被告之金額合計為新台幣二千三百三十八萬二千五百六十五元。
      （計算式：500000+0000000+0000000+00000000=00000000 元）
  三、證據：提出台北市政府建設局函、合約書（七十九年八月十七日）、股東名簿
            、變更登記事項卡、正式合約彙整冊（含報價單、採購合約）、議價中
            案件名冊（含報價單）、營利事業登記證、同業利潤表、型錄、水電冷
            凍空調月刊、製造訂購單、委任證明書、經銷牌價表、備忘錄、資產負
            債表、股東會召集通知、光威股份有限公司公司登記資料、黃永昌身分
            、光威公司函、原告信函、指封切結書等各一份、被告公司損害表、和
            解書、假扣押聲請狀、假扣押裁定各二份、執行命令四份、製造聯繫單
            七份、取貨明細表六張、送貨單三份、被告公司八十七年至八十八年銷
            售額與稅額申報書一冊（均影本）及照片彩色影本二十九張為證，並聲
            請訊問證人李有財。
    理    由
甲、程序方面：
        按，解散之公司，除因合併、分割或破產而解散外，應行清算。解散之公司
    ，於清算範圍內視為尚未解散。公司法第二十四條、第二十五條分別定有明文。
    又，清算人執行了結現務，收取債權、清償債務等職務，有代表清算中公司為訴
    訟上或訴訟外一切行為之權。亦為公司法第八十四條所規定。本件原告經股東會
    八十九年十一月三日決議解散，並向公司登記主管機關為解散登記（九十年二月
    九日），已依法進行清算程序，由清算人、即本件原告法定代理人向本院陳報在
    案，業經本院調閱九十年度司字第二七號陳報清算事件查明無訛。本件乃清算人
    執行清算職務而代表原告公司進行之訴訟，屬清算之範圍，揆諸前揭說明，原告
    公司視為尚未解散，法人格於此清算範圍內尚存，自有當事人能力，合先陳明。
乙、實體方面：
  一、原告起訴主張：兩造間有貨物訂購關係，每筆交易方式係由原告依被告開立之
      ，製造訂購單出貨予被告，被告則出具出貨單，確認被告已交付訂購之貨品，
      嗣後由原告每月結算當月出貨量及金額後，開立發票予被告請款，自八十九年
      八月份起至十一月止，原告每月均按被告之要求出貨，總計出貨金額為九百五
      十二萬二千五百二十三元，詎被告僅給付部份貨款一百五十三萬九千七百三十
      元，尚餘七百九十八萬二千七百九十三元迄未給付，爰依上開訂購貨物之買賣
      關係，訴請被告給付如聲明所示等語。
  二、被告則辯稱：（一）兩造間於七十九年八月十七日定立系爭合約書，以產銷分
      離方式成立被告公司，被告並交付原告庫存保證金五十萬元，由被告任原告國
      內長期總經銷商，兩造間有經銷及委任關係存在，非單純買賣關係；原告負責
      生產製造，被告負責銷售，經歷十餘年，兩造間並存有信賴關係，類推適用民
      法第五百六十一條有關代辦商之規定，或行紀之法律關係，一方終止契約關係
      須於三個月前通知他方；（二）上開合約書第四條明文「其餘未盡事項依一般
      慣例辦理，若有造成對方損失應予以賠償。」，本件兩造間經銷之委任關係，
      未經原告依法終止而仍存在，原告公司為解散之決議，進而為解散登記，致無
      法供貨予被告經銷，乃可歸責於原告之事由致給付不能，造成被告受有損失：
      １、前述庫存保證金五十萬元，２、違約賠償第三人義恭公司、佶鴻公司及商
      業利益損害計二百七十二萬四千九百三十二元，３、商業利益損害，正式合約
      部份二百五十九萬零五百五十八元、議價中案件計一千七百五十六萬七千零七
      十五元，共計二千三百三十八萬二千五百六十五元，原告應予賠償，被告並以
      此主張抵銷上開貨款云云，而聲明求為判決駁回原告之訴，並陳明如受不利益
      判決，願供擔保請准宣告免為假執行。
  三、原告主張原告依被告開立之製造訂購單出貨予被告，嗣按月結算請款，於八十
      九年八月份起至十一月止，原告均按被告之要求出貨，惟被告僅給付部份貨款
      ，尚餘七百九十八萬二千七百九十三元未給付之事實，業經原告提出統一發票
      暨應收分類明細表為證，並為被告所不爭執，原告此部份主張堪信為真正。而
      關於原告上開貨款之請求，被告則以前詞置辯，以下分別論之：
（一）關於兩造間法律關係，原告主張係屬買賣關係，被告則抗辯兩造間有經銷及委
      任關係存在，非單純買賣關係，應類推適用代辦商或行紀之規定云云。經核：
  １、按，社會上所謂「經銷商契約」（或稱「代理店契約」或「代理商契約」），
      係指商品之製造商或進口商將其製造或進口之商品，經由經銷商（或代理店或
      代理商）為商品之販賣，以維持或擴張其商品之銷路，而製造商或進口商與經
      銷商（或代理店或代理商）所訂之契約。至其法律上之性質，則依其契約之具
      體內容，可能有三種類型，即具買賣契約之性質者，具行紀契約之性質者及具
      代辦商契約之性質者是。最高法院八十七年度台上字第三六二號判決揭有此旨
      足資參酌。次按，稱代辦商者，謂非經理人而受商號之委託，於一定處所或一
      定區域內，以該商號之名義，辦理其事務之全部或一部之人。而代辦商就其代
      辦之事務，應隨時報告其處所或區域之商業狀況於其商號，並應將其所為之交
      易，即時報告之。代辦商得依契約所定，請求報酬或請求償還其費用。民法第
      五百五十八條第一項、五百五十九條、第五百六十條前段分別定有。另，稱行
      記者，謂以自己之名義，為他人之計算，為動產之買賣或其他商業上之交易，
      而受報酬之營業。民法第五百七十六條亦有明文。
  ２、本件被告抗辯兩造間於七十九年八月十七日定立系爭合約書乙節，據其提出合
      約書為證，原告雖否認該合約書之真正，惟該合約書係由訴外人李有財擔任原
      告公司法定代理人時期（六十九年設立時迄八十七年底），代表原告與被告簽
      署，確屬真正，被告並已交付庫存保證金五十萬元予原告之情，業經證人李有
      財到庭結證屬實，該合約書應係真正無訛。惟該合約書則僅概括性約定「一、
      通力工業股份有限公司為擴充業務，以產銷分離方式成立帝佑實業股份有限公
      司，為國內長期總經銷商，銷售通力：：生產之不銹鋼防震接頭、伸縮接頭、
      軟管等產品。二、帝佑：：不設庫存，付現金新台幣五十萬元整給通力：：為
      庫存押金。三、通力：：轉投資帝佑：：百分之十股份計新台幣二十萬元。四
      、其餘未盡事宜依一般慣例辦理，若有造成對方損失者應予以賠償。」等內容
      。而關於兩造實際交易往來之情形，證人李有財則證稱：「原告生產出來的產
      品，國內部份是漸漸由被告接手負責全部的行銷。國部份六十九年開始，就由
      原告自己行銷。由被告行銷的對象是由五金和建築開始，但因為市場太大，所
      以我離開時，有部份還是由原告自己在行銷。」、「被告如果拿到訂單，就會
      開出訂購單給原告。上面有訂購的內容，部份會有客戶的名稱和寄貨地點。如
      果是被告自己寄貨，訂購單上只會有訂貨的名稱。」、「（是否照訂貨單出貨
      ？）是的。如果沒有出貨單就不會出貨。」、「我們給他固定的價格，他要怎
      麼賣？怎麼賺？不過問。因為業務一直很好，所以沒有對銷售量做最低限制。
      」等語。據此可知，兩造間雖有被告銷售原告貨品之合作關係，惟其主要基礎
      關係，仍為依製造訂購單特定交易之內容，而由原告固定價格，被告自行定價
      轉售，賺取差價，盈虧自理，並非為他人代辦或計算而收受報酬之性質以觀，
      兩造間之法律關係顯與代辦商及行紀之性質迴異，主要仍屬買賣之性質。
  ３、依上所述，被告抗辯應類推適用民法第五百六十一條有關代辦商之規定，即一
      方終止契約關係須於三個月前通知他方乙節，即非有據。
（二）關於被告主張：兩造間合約書關係未經終止，原告辦理解散，致無法供貨予被
      告經銷，乃可歸責於原告之事由致給付不能，造成被告之損失共計二千三百三
      十八萬二千五百六十五元，而以此賠償請求權主張抵銷乙節，經核：
  １、庫存保證金五十萬元部份：被告主張其確有交付原告庫存保證金五十萬元之事
      實，業經證人李有財結證在卷，已如前述。然查，兩造間貨品訂購關係，係原
      告依被告具體之製造訂購單出貨，系爭合約書僅係概括性合作關係之約定，故
      須被告出具製造訂購單，並經原告承諾後，具體之訂購關係始合意成立，始有
      所謂給付不能之問題，苟無具體之訂購關係，即無給付不能之問題。而原告主
      張於其工廠經火災受損後，即未再接受被告訂購貨品之事實，為被告所不爭執
      ，自應無給付不能之問題。況且，原告係因八十九年十月二十一日工廠失火毀
      損，乃經股東會決議解散，縱有給付不能之情，亦難認係屬可歸於原告之事由
      所致。而被告又未能舉證證明關於該庫存保證金五十萬元，其對原告有何損失
      賠償請求權，其此部份抗辯即不足採（至於原告已經解散，進行清算程序中，
      上開庫存保證金五十萬元應否循其他法律關係予以返還，則屬另一法律問題）
      。
  ２、至於其他違約賠償、商業利益損失部份：
    (1)被告主張其因違約賠償第三人義恭公司、佶鴻公司及商業利益損害計二百七十
      二萬四千九百三十二元，另商業利益損害，正式合約部份二百五十九萬零五百
      五十八元、議價中案件計一千七百五十六萬七千零七十五元，被告應予賠償云
      云，雖提出正式合約彙整冊（含報價單、採購合約）、議價中案件名冊（含報
      價單）、同業利潤表、被告公司損害表、和解書、被告公司八十七年至八十八
      年銷售額與稅額申報書一冊等為證，惟亦為原告所否認。
    (2)而被告雖辯稱其於九十年二月九日原告公司經主管機關核准解散登記後始知原
      告已解散云云，惟依被告所提出其公司委託律師於九十年一月十六日發文致原
      告公司之律師函影本之內容，已載明「貴公司來函為已於八十九年十一月三日
      決議解散，竟遲至九十年一月五日始通知本公司：：」等文，足見被告至遲於
      九十年一月五日已明確知悉原告工廠失火因而經股東會決議解散之情。
    (3)關於被告主張因違約賠償第三人義恭公司、佶鴻公司及商業利益損害部份，其
      雖提出和解書二份為憑，惟徒以該和解書，已不足認定被告確有給付賠償之事
      實，況且，就義恭公司部份之和解書，其內容所載達成和解者，係九十年一月
      十二日、同年二月二日、三月二十日所成立之採購買賣關係，均為被告已知悉
      原告業經股東會決議解散之後所發生，被告既已知悉原告已無法供應商品，其
      竟仍接受第三人之訂購，其損失自與原告無關。至於第三人佶鴻公司部份之和
      解書，所達成和解者，係八十九年八月十六日之訂購買賣關係，惟此期間，原
      告仍依被告之製造訂購單，如數銷售供應商品予被告，縱認被告果有賠償第三
      人之情，亦不足認定與原告之解散確有因果關係。是以被告此部份主張自不足
      憑採。
    (4)而就被告所主張商業利益之損害，正式合約部份二百五十九萬零五百五十八元
      、議價中案件計一千七百五十六萬七千零七十五元乙節，其雖亦提出正式合約
      彙整冊（含報價單、採購合約）、議價中案件名冊（含報價單、營利事業登記
      證、同業利潤表等為證。然而，就被告所指正式合約部份，姑不論部份報價單
      僅為被告單方之戳章，並無客戶之簽章，已難認確有契約之合意，且報價單之
      內容易亦難認定即屬原告之產品；再者，其中所指簽約日期於八十九年期間部
      份，原告仍得依被告之製造訂購單予以供貨，是否果有所謂損害發生顯屬有疑
      ；而其中部份簽約日期均在被告已明知原告工廠失火而經股東會決議解散之後
      ，自不足認定被告確有其所指之損害，及與原告之解散間有相當因果關係。另
      關於被告所指議價中案件，均僅有被告名義之報價單，而報價之日期乃八十九
      年九月、十月間，原告既否認其真正，而被告又未能舉證以明，已難認為真正
      ，況且，既於上開期間分別報價，已逾多月仍無是否締約之結果，亦不足認定
      確有商業利益之損失，被告此部份抗辯自非可採。。
  ３、綜上，被告主張其對原告有基於可歸責於原告事由致給付不能、金額共計二千
      三百三十八萬二千五百六十五元之賠償請求權，並以之與原告上開貨款債權抵
      銷，要非有據。
四、從而，原告依訂購貨物之買賣法律關係，請求被告給付貨款七百九十八萬二千七
    百九十三元，及自起訴狀繕本（即支付命令）送達翌日、即九十年一月十九日起
    ，至清償日止，按年息百分之五計算之利息，為有理由，應予准許。
五、兩造分別陳明願供擔保，請求宣告假執行或免為假執行，經核，均無不合，爰分
    別酌定相當之擔保金額，予以准許。
六、本件事證已明，兩造其餘攻擊防禦方法，於判決結果不生影響，爰不一一詳予論
    述，附此敘明。
七、據上論結，本件原告之訴為有理由，依民事訴訟法第七十八條、第三百九十條第
    二項、第三百九十二條，判決如主文。
中　　　華　　　民　　　國　　九十一　　年　　　八　　　月　　二十二　　日
                                        臺灣士林地方法院民事第二庭
~B法　　　官　施月燿
右為正本係照原本作成。
如對本判決上訴須於判決送達後廿日內向本院提出上訴狀。
中　　　華　　　民　　　國　　九十一　　年　　　八　　　月　　二十九　　日
~B法院書記官　謝文傑
